臺灣高等法院民事判決　　　　　　　　　 95年度上字第115號
上　訴　人　丁○○
被上訴　人　乙○○
　　　　　　丙○○
上列當事人間請求損害賠償事件，上訴人對於中華民國94年12月
30日臺灣臺北地方法院94年度訴字第5211號第一審判決提起上訴
，本院於96年1月2日言詞辯論終結，判決如下：
    主      文
上訴駁回。
第二審訴訟費用由上訴人負擔。
    事實及理由
一、上訴人經合法通知，未於言詞辯論期日到場，核無民事訴訟
    法第386條各款所列事由，爰依被上訴人之聲請，由其一造
    辯論而為判決。
二、本件上訴人未於言詞辯論期日到場，惟據其於原審及本院準
    備程序所為陳述及提出書狀主張：上訴人為JOLY喇叭（下稱
    系爭喇叭）之設計及生產人，上訴人於民國94年8月6日中午
    在台北市亞太會館舉行系爭喇叭展，被上訴人乙○○（以下
    簡稱乙○○）於參展會場將其個人研製的擴大機推系爭喇叭
    及德國喇叭時，都有嚴重雜音，竟於離開會場時宣布系爭喇
    叭設計錯誤，且於94年8月6日其所架設之「何博士網站」中
    ，指稱系爭喇叭設計錯誤，且漫罵「婊人者人恆婊之…JOLY
    這個伊斯蘭激進份子沒救了」（以下簡稱系爭文章）等語，
    而被上訴人丙○○（以下簡稱丙○○）亦於94年8月16日在
    其架設之「李氏網站」內，轉貼何博士網站批評系爭喇叭設
    計錯誤，並加上評語，顯已損害上訴人於業界之名譽等情，
    爰依民法第195條第1項前段規定，請求乙○○、丙○○應各
    給付上訴人新台幣（下同）1,000,000元，及自起訴狀繕本
    送達翌日起算之法定遲延利息。原審判決上訴人敗訴，上訴
    人不服，提起本件上訴，聲明：(一)原判決廢棄。(二)被上訴人
    應各給付上訴人1,000,000元及自起訴狀繕本送達翌日起至
    清償日止，按週年利率百分之五計算之利息。
三、被上訴人乙○○則以：乙○○僅是針對各知名品牌之喇叭作
    比較及評論，並無毀損上訴人名譽，其亦未指稱上訴人系爭
    喇叭設計錯誤。上訴人主張於何博士網站之敘述係暱稱REXA
    SURA發表之文章，乙○○之網路位置與REXASURA之IP位置不
    同，顯見乙○○與REXASURA非同一人。又乙○○對於在其委
    託建立之網站上發言之網友，均保障其言論自由，故未刪除
    該文章，但此舉並不表示乙○○即與發言者為同一人。且上
　　訴人之網站7年前即已成立，迄今所有業務內容皆為擴大機
    套　件器材之銷售，乙○○從未銷售過任何與喇叭有關之設
    備零件，況乙○○之網站營運內容均為公開之營運銷售，並
    無私下之行為。上訴人舉證之收款名單，為乙○○協助網友
    於94年音響展（94年8月）前即94年4月至6月間所團購之DAC
    （數位類比轉換器）設備相關零件，該團購內容與喇叭之使
    用無關，設計者非乙○○。上訴人主張乙○○吹噓自己設計
    的彷Avalon以抹黑JOLY，惟仿Avalon套件係網友張耕豪於20
    01年底設計之公益套件，非乙○○所設計，所有材料均購自
    唐竹音響零件補品店。上訴人以乙○○提供網友用於安裝CS
    43122 DAC數位類比轉換器套件的零件包服務混淆試聽，以
    利上訴人假造乙○○有在仿Avalon公益套件上獲利之假像，
    實為斷章取義。又依據上訴人94年7月22日於其討論板上表
    示之內容，上訴人於已知乙○○產品設計規格之狀況下，仍
    使用與乙○○設計不相容之諾亞喇叭來搭配向乙○○商借之
    擴大機，造成乙○○之擴大機過度負擔而燒毀。之後上訴人
    才會再向乙○○借IA-BASIC2.2擴大機，發生驅動Burmester
    喇叭時之雜音問題。故本案係因上訴人喇叭產品設計問題，
    及上訴人蓄意隱瞞產品規格之行為所致。上訴人於其網站中
    ，除J303與J321LR兩對小型喇叭外，其餘產品均未標示其阻
    抗規格與功率規格，有商品標示不實之虞。上訴人之喇叭產
    品在設計上會使乙○○之擴大機以超出原始設計之4倍功率
    運作，造成乙○○產品之不當負擔，且上訴人亦自陳其喇叭
    產品多次修正組抗匹配瑕疵，足認系爭喇叭有瑕疵等語，資
　　為抗辯。聲明：上訴駁回。
四、被上訴人丙○○則以：上訴人自陳其喇叭超低音與中高頻音
    量不同，顯有瑕疵乙事，則系爭喇叭確實設計不良。又乙○
    ○為與上訴人合作，乃闢網頁攻擊丙○○之產品，上訴人之
    好友MOTRO於2005年5月9日在丙○○網站上攻擊丙○○，且
    攻擊最烈者「BBC」及「說實在的」，大家均懷疑「BBC」是
    上訴人，因此網站上才會出現「婊人者人恆婊之」之文字（
    婊在客家話是罵的意思之語）。又製造衰減器，會捲不吃信
    號支線圈的技術僅係具備製作喇叭之基礎技術，故謂「喇叭
    設計初級班畢業」，還談不上會設計喇叭，丙○○並無攻擊
    他人之意。而上訴人僅有單體專利，其單體專利不曾成功商
    品化過，並不表示其有喇叭製造技術。且motro曾於上訴人
    網站上發表「... 行銷方面的問題已經不可收拾了... 」等
    語，顯見上訴人生意早就不行了，與丙○○所寫文章毫無關
    係。又依目前各網站版主與網友間權利義務關係之共識規範
    ，REXASURA之言論與版主無關，版主有權保留或刪除論壇中
    之內容，對於有言責之文章，為不毀滅證據通常未必會刪除
    。再依My AV之會員違規處分案，My AV需保留會員之違規證
    據，否則會有法律爭議，故通常並不刪除違規發表之文章。
    如上訴人認為REXASURE在乙○○網站上之言論不當，自可上
    網回應或對其言論採法律途徑處理等語，資為抗辯。聲明：
    上訴駁回。
五、上訴人主張乙○○於94年8月6日在亞太會館有評論系爭喇叭
    設計錯誤，及在何博士網站張貼系爭文章，且丙○○轉貼何
    博士網站文章批評系爭喇叭設計錯誤，惟為乙○○所否認，
    並以前揭情詞置辯。查：
  (一)關於乙○○於亞太會館評論系爭喇叭設計有錯誤，業據證人
    甲○○陳證在卷（見本院卷(一)第109頁），乙○○否認有作
    如是評論，不足為採。
  (二)又上訴人主張乙○○於何博士網站張貼系爭文章，表明系爭
    喇叭設計錯誤，且漫罵「婊人者人恆婊之…JOLY這個伊斯蘭
    激進份子沒救了」等語，固據提出何博士網站網路討論資料
    乙件為證（見原審卷第11頁），惟乙○○僅係何博士網站之
    版主，而依上訴人提出討論資料列載該文章張貼人係暱名之
    REXASURA，既非乙○○，茲乙○○否認其為REXASURA，且上
    訴人復未能證明乙○○即為REXASURA，斷難徒憑乙○○斯日
    於亞太會館表明系爭喇叭設計錯誤，而推論晚上於何博士網
    站張貼相同論述之文章亦係乙○○所為。上訴人主張乙○○
    於何博士網站張貼系爭文章，不足為採。
六、上訴人主張乙○○於亞太會館表明系爭喇叭設計有錯誤，已
    如前述，另上訴人主張丙○○亦於94年8月16日在其架設之
    「李氏網站」內，轉貼何博士網站批評系爭喇叭設計錯誤，
    並加上評語，業據提出李氏音響科技討論區網頁資料乙件為
    證（見原審卷第10頁），核依上訴人在前揭資料以箭頭指示
    丙○○毀損其名譽之文字為「JOLY的B-52或諾亞100HZ以下
    比100HZ以上少6bd本來就是錯誤設計，低頻要多4倍電量來
    推」，且為丙○○所不爭執，堪信為真。茲上訴人主張被上
    訴人表明系爭喇叭設計錯誤已貶損其名譽云云，惟為被上訴
    人所否認，並以前揭情詞置辯。查：
  (一)按不法侵害他人之身體、健康、名譽、自由、信用、隱私、
    貞操，或不法侵害其他人格法益而情節重大者，被害人雖非
    財產上之損害，亦得請求賠償相當之金額，民法第195條第1
    項前段定有明文。又所謂侵害名譽係指以言語、文字、漫畫
    或其他方法貶損他人在社會上之評價，使其受到他人憎惡、
    蔑視、侮辱、嘲笑、不齒與其往來而言。另言論自由為人民
　  之基本權利，有個人實現自我、促進民主政治、實現多元意
    見等多重功能，維護言論自由即所以促進民主多元社會之正
    常發展，與個人名譽之可能損失，兩相權衡，顯然有較高之
    價值，國家應給予最大限度之保障。是行為人以善意發表言
    論，對於可受公評之事而為適當之評論，或行為人雖不能證
    明言論內容為真實，但所言為真實之舉證責任應有相當程度
    之減輕 (證明強度不必至於客觀之真實)，且不得完全加諸
    於行為人。倘依行為人所提證據資料，可認有相當理由確信
    其為真實，或對行為人乃出於明知不實故意捏造或因重大過
    失、輕率、疏忽而不知其真偽等不利之情節未善盡舉證責任
    者，均不得謂行為人為未盡注意義務而有過失。縱事後證明
    其言論內容與事實不符，亦不能令負侵權行為之損害賠償責
    任，庶幾與「真實惡意」 (actual malice)原則所揭櫫之旨
    趣無悖。
  (二)本件乙○○於亞太會館表明系爭喇叭設計錯誤，或丙○○於
    其網站表明前揭評論，僅係就上訴人於94年8月6日在亞太會
    館公開舉行音響展覽之系爭喇叭品質、功能，所為學理上之
    探討、評論，究上訴人設計喇叭是否設計錯誤，音響玩家、
    買家各自有評斷，乃屬言論自由之範疇，是乙○○、丙○○
    表明系爭喇叭設計錯誤，在客觀上無足貶損上訴人在社會上
    之評價，使其受到他人憎惡、蔑視、侮辱、嘲笑、不齒與其
    往來，而使上訴人名譽在社會上之評價受到貶損。上訴人指
    陳乙○○、丙○○前開表明有侵害其名譽情事，不足為採。
七、綜上所述，本件上訴人主張被上訴人有不法侵害名譽情事，
    為不足採。是則上訴人執此主張被上訴人應負損害賠償責任
    云云，自屬無據。從而，上訴人本於民法第195條第1項規定
    請求被上訴人各給付1,000,000元本息，為無理由，不應准
    許。原審為上訴人敗訴之判決，並無不合。上訴意旨指摘原
    判決不當，求予廢棄改判，為無理由，應予駁回。
八、本件事證已明，兩造其餘攻擊防禦方法及未經援用之證據，
    經本院審酌後，核與本件之結論，不生影響，爰不一一贅述
    ，附此敘明。
九、據上論結，本件上訴為無理由，依民事訴訟法第449條第1項
    、第78條、第385條第1項前段、第463條，判決如主文。
中　　華　　民　　國　　96　　年　　1 　　月　　16　　日
                    民事第十一庭
                        審判長法　官   鄭雅萍
                              法　官   林恩山
                              法　官   蘇芹英
正本係照原本作成。
如不服本判決，應於收受送達後20日內向本院提出上訴書狀，其
未表明上訴理由者，應於提出上訴後20日內向本院補提理由書狀
（均須按他造當事人之人數附繕本）上訴時應提出委任律師或具
有律師資格之人之委任狀；委任有律師資格者，另應附具律師資
格證書及釋明委任人與受任人有民事訴訟法第466條之1第1項但
書或第2項（詳附註）所定關係之釋明文書影本。
中　　華　　民　　國　　96　　年　　1 　　月　　16　　日
　　　　　　　　　　　　　　　書記官   林初枝
附註：
民事訴訟法第466條之1（第1項、第2項）：
對於第二審判決上訴，上訴人應委任律師為訴訟代理人。但上訴
人或其他法定代理人具有律師資格者，不在此限。
上訴人之配偶、三親等內之血親、二親等內之姻親，或上訴人為
法人、中央或地方機關時，其所屬專任人員具有律師資格並經法
院認為適當者，亦得為第三審訴訟代理人。
